【裁判字號】    88,訴,773
【裁判日期】    890407
【裁判案由】    違反森林法
【裁判全文】
臺灣臺南地方法院刑事判決                          八十八年度訴字第七七三號
    公  訴  人  臺灣台南地方法院檢察署檢察官
    被      告  甲○○
右列被告因違反森林法案件，經檢察官提起公訴（八十八年度營偵字第七五三號），
本院判決如左：
    主  文
甲○○於保安林內，擅自墾植，處有期徒刑壹年貳月，緩刑貳年。
國有保安林大埔事業區第二十二林班地，如附圖所示面積合計壹點柒陸公頃土地上之
墾植物檳榔樹壹仟肆佰捌拾參株均沒收。
    事  實
一、甲○○明知台灣省農林廳（現改制為行政院農業委員會）林務局管轄之大埔事業
    區第二十二林班地為國有保安林地，不得擅自墾植，竟意圖為自己不法之利益，
    自民國七十八年間起，在前開國有保安林地內，毀損大埔事業區第二十二林班地
    之相思樹林四百六十八株、什木一百五十六株，材積合計四四三．０四立方公尺
    ，價值新台幣六十三萬三千三百二十四元，擅自墾植栽種檳榔樹，共計竊占面積
    達一‧七六公頃（如附圖所示）。嗣於八十七年十一月上旬，為林務局嘉義林區
    管理處龍美工作站巡視員巡視該管轄林班地時發現上情。
二、案經林務局嘉義林區管理處龍美工作站訴由台南縣警察局白河分局報請台灣台南
    地方法院檢察署檢察官偵查起訴。
    理  由
一、訊據被告甲○○矢口否認有何違反森林法犯行，辯稱：前開林地內之檳榔樹是其
    父親林賢斌所墾植栽種，自七十三年伊父親過世後則是由其鄰居李益珍在管理，
    伊自七十三年起即到台中后里工廠工作，並無從事耕作云云。惟查：（一）被告
    於偵查中自承：「我有簽名承認自七十二年到八十四年種植檳榔樹。」、「（問
    ：你於八十三年間已被林管處查報佔據保安林種植檳榔？）答：我當時沒有接到
    通知，那時我有在種檳榔，一年回去二、三次除草，其餘時間都在工廠。」（見
    偵查卷第五頁背面及第二十五頁），而在本院審理中亦自承：「（問：偵訊中說
    你一年有回去除草二、三次？）答：是的，因為我岳父住該處我去看他。」（見
    本院八十八年七月十五日訊問筆錄）。（二）再查：證人即管區巡視員傅聰敏亦
    於本院審理中證稱：「（問：當時查報過程如何？）答：是根據巡視員乙○○例
    行林野巡視八十七年十一月五日發現現場有遭濫墾種植檳榔情事，溫先生有查訪
    出濫墾涉嫌人，然後我們再請他（即被告）出來指認測量，他來指界時有我、乙
    ○○及站內同事四、五人在場，界限範圍由涉嫌人口述指界，再由我們實地測量
    ，他的毗鄰相關涉嫌人曾吳金珠、李國巍、李促勳（即李益珍之子）都有來，他
    們互相有確認指界，再由我略圖讓他們簽名：：當時有問他檳榔樹是否他所種植
    ，他說是他種的。（問：檳榔是否無人管理即可自行繁衍？）答：不可能，若無
    人照顧則會被孟澤蘭等藤蔓包掩住而死亡，我們當時查獲時檳榔生長得好好的，
    現是因被查獲後被告沒有照顧才會成現況。（問：檳榔樹照顧的工作為何？）答
    ：切蔓、鋤草。（問：據被告在偵查中說一年回來照顧二、三次是否可以照顧得
    好？）答：可以的。（問：現場看得出來檳榔有採收的情形嗎？）答：看得出來
    有在採收。」（見本院八十八年十月二十九日勘驗筆錄），核與另一巡視員乙○
    ○於偵查及本院審理中證述之情節大致相符，並有前開經被告等人簽認之便條紙
    及略圖各一紙在卷可稽。（三）且被告種植之面積、範圍及株樹亦據本院於八十
    八年十月二十九日至現場勘驗，有勘驗筆錄、及現場照片八幀、行政院農業委員
    會（前為台灣省政府農林廳）林務局嘉義林區管理處龍美工作站八十八年六月五
    日八八嘉龍字第一九四四號函附之被害林木、每木調查表、國有林產物明細表、
    被害價格查定書、八十九年二月十七日八九嘉龍字第０三八六號函、及工作站轄
    國有林班違法案件處理明細表等資料在卷可稽，是應以被告於偵查中之自白較可
    採信，被告嗣於本院審理中翻異前詞，無非畏罪卸責之詞，要無足採。是本件事
    證明確，被告上開犯行堪以認定。
二、另查被告甲○○行為後，森林法已於八十七年五月二十七日修正公布，並自同月
    二十九日生效，其中第五十一條第一項之法定刑由六月以上五年以下有期徒刑，
    得併科三萬元以下罰金，修正為六月以上五年以下有期徒刑，得併科新臺幣六十
    萬元以下罰金，新舊法比較結果，以舊法有利於被告，依刑法第二條第一項但書
    規定應適用舊法處斷，是核被告所為，係犯修正前森林法第五十一條第一項之擅
    自墾植罪。森林法該條項之犯行，亦屬竊佔性質，竊佔罪為即成犯，竊佔行為終
    了，犯罪即屬成立，爾後繼續墾植之行為，僅屬占有狀態之繼續而非行為之繼續
    。故被告陸續墾植土地之行為，係基於同一個犯意之決定，達成其同一犯罪之各
    個舉動，乃屬法律概念之接續行為，應論以一罪。又被告在保安林內擅自墾植檳
    榔樹之行為，既以林地之利用為其目的，其罪質已含括意圖不法之利益而竊占之
    意義，依特別法優於普通法之法律競合關係，應論以修正前森林法第五十一條第
    一項之擅自墾植罪，自不再論以刑法第三百二十條第二項之竊占罪，併此敘明。
    另被告係於國有保安林地內犯修正前森林法第五十一條第一項之罪，爰依同條第
    二項之規定加重其刑。爰審酌被告犯罪之動機、目的、方法、所得利益、破壞林
    地面積甚大、及擅自墾植國有保安林地對於國土保育利用、水土資源保持等破壞
    損害甚鉅、犯罪後尚能坦承部分犯行、態度良好、顯有悔意等一切情狀，量處如
    主文所示之刑，以資懲儆。又被告前未曾受有期徒刑以上刑之宣告，有台灣台南
    地方法院檢察署刑案資料查註紀錄表在卷可憑，其經此教訓後，應知所警惕，信
    無再犯之虞，本院因認所宣告之刑以暫不執行為適當，併諭知緩刑二年，以勵自
    新。又國有保安林地大埔事業區第二十二林班地，如附圖所示面積合計一點七六
    公頃土地上之墾植物檳榔樹一千四百八十三株，均依修正前森林法第五十一條第
    四項之規定宣告沒收之。
據上論斷，應依刑事訴訟法第二百九十九條第一項前段，修正前森林法第五十一條第
一項、第二項、第四項，刑法第十一條前段、第二條第一項但書、第七十四條第一款
，罰金罰鍰提高標準條例第一條前段，判決如主文。
本案經檢察官許鈺茹到庭執行職務。
中    華    民    國      八十九      年        四        月     七     日
                                  臺灣臺南地方法院刑事第二庭
                                      審判長法  官     林勇奮
                                            法  官     林淑婷
                                            法  官     林臻嫺
右正本證明與原本無異
如不服本判決，應於送達後十日內，向本院提出上訴狀
                                          書記官      黃若萍
中    華    民    國      八十九    年      四     月    八    日
附錄本案論罪科刑條文：
森林法第五十一條
於他人森林，內擅自墾植或設置工作物者，處六月以上五年以下有期徒刑，得併科三
萬元以下罰金。
前項之罪保安林犯之者，得加重其刑至二分之一。
前二項未遂犯罰之。
犯本條之罪者，其墾植物及工作物沒收之。


司法院資訊處製作；財團法人民間司法改革基金會備份。
